【裁判字號】    98,聲,5702
【裁判日期】    981230
【裁判案由】    聲請具保停止羈押
【裁判全文】
臺灣臺中地方法院刑事裁定              98年度聲字第5702號
聲  請  人
即  被  告  甲○○
上聲請人因涉犯強盜等案件（九十八年度訴字第三五九三號）聲
請具保停止羈押本院裁定如下：
    主  文
聲請駁回。
    理  由
一、本件聲請意旨略以：被告甲○○就本件案發之原委，業於警
    詢、偵查中詳為供述，且本案既經起訴，偵查程序業已臻備
    ，相關事證均已公開，即便有共犯林志祥未到案，亦應認無
    湮滅、偽造、變造證據或勾串共犯或證人之虞，是上開羈押
    理由已失其依據。又基於憲法保障人民身體自由之意旨，被
    告之犯罪嫌疑重大者，仍應有相當理由，認為命被告具保、
    責付或限制住居等侵害較小之手段，而非予羈押，顯難進行
    追訴、審判或執行，此際羈押乃為維持刑事司法權有效行使
    之最後必要手段，始符合刑事訴訟法第一百零一條第一項第
    三款規定（司法院大法官會議釋字第六六五號解釋理由書參
    照）。經查，本件被告甲○○於案發後，並未有逃亡之事實
    ，是命被告甲○○取具相當之保證金，或以責付、限制住居
    等侵害較小之手段，即足以確保追訴、審判或執行程序之順
    利進行，要難認有羈押必要性。是懇請命被告甲○○具保候
    傳，或將被告甲○○責付、限制住居，被告甲○○必隨傳隨
    到，準時出庭應訊。退步而言，倘認被告甲○○之羈押原因
    仍然存在，惟本案既經起訴，相關事證均已公開，亦應認無
    繼續禁止接見通信之必要。且被告甲○○之家人自本件案發
    迄今均未能面見被告甲○○，不知其目前狀況而甚為焦急、
    掛念，是請對被告甲○○為解除禁止接見通信之限制，俾利
    被告甲○○之家人得以前往探視。綜上所陳，謹依刑事訴訟
    法第一百一十條第一項准予被告甲○○具保候傳，若認不應
    准許，則請求至少解除禁止接見通信等語。
二、本件被告甲○○因涉犯強盜等案件，前經本院訊問後，認為
    犯罪嫌疑重大，且有共犯林志祥在逃，而有刑事訴訟法第一
    百零一條第一項第二、三款之情形，非予羈押顯難進行審判
    ，於九十八年十月二十二日起執行羈押並禁止接見通信。
三、按司法院大法官會議釋字第六六五號解釋，並非直接宣告刑
    事訴訟法第一百零一條第一項第三款之規定違憲。至就刑事
    訴訟法第一百零一條第一項第三款規定之合憲解釋，究應如
    何限縮？由該號解釋之解釋理由書中明載：「刑事訴訟法第
    一百零一條第一項第三款規定之羈押，係因被告所犯為死刑
    、無期徒刑或最輕本刑為五年以上有期徒刑之罪者，其可預
    期判決之刑度既重，該被告為規避刑罰之執行而妨礙追訴、
    審判程序進行之可能性增加，國家刑罰權有難以實現之危險
    ，該規定旨在確保訴訟程序順利進行，使國家刑罰權得以實
    現，以維持重大之社會秩序及增進重大之公共利益，其目的
    洵屬正當。又基於憲法保障人民身體自由之意旨，被告犯上
    開條款之罪嫌疑重大者，仍應有相當理由認為其有逃亡、湮
    滅、偽造、變造證據或勾串共犯或證人等之虞，法院斟酌命
    該被告具保、責付或限制住居等侵害較小之手段，均不足以
    確保追訴、審判或執行程序之順利進行，始符合該條款規定
    ，非予羈押，顯難進行追訴、審判或執行之要件，此際羈押
    乃為維持刑事司法權有效行使之最後必要手段，於此範圍內
    ，尚未逾越憲法第二十三條規定之比例原則，符合本院釋字
    第三百九十二號、第六百五十三號、第六百五十四號解釋意
    旨，與憲法第八條保障人民身體自由及第十六條保障人民訴
    訟權之意旨，尚無違背。」等語可知，上開大法官會議解釋
    並非單純宣告刑事訴訟法第一百零一條第一項第三款之重罪
    羈押原因係屬違憲，而係要求附加考量被告除犯重罪外，是
    否有「相當理由」認為其有逃亡、湮滅、偽造、變造證據或
    勾串共犯或證人等之虞。而所謂之「相當理由」，係指重罪
    羈押之發動，被告如何併存有逃亡或滅證之虞，於判斷具體
    個案之情況，應有「合理之依據」，不得出以揣測；與第一
    、二款之所定，僅止程度判斷上之差異（說服法院之程度）
    ，並非本質有何不同，而在整體評價上，針對所有不利於被
    告之情狀，舉凡得以任何方式之調查，本乎刑事科學之經驗
    為綜合判斷，而足以使具有一般社會通念之人多數認為具有
    相當高蓋然性之可信度者即可。其門檻固毋須達於足認確已
    存在之程度，但仍應高於「合理之懷疑」。倘該等情狀事實
    已被評價為達到第一款或第二款羈押原因之門檻，除已滿足
    第三款重罪羈押之限縮條件，並為羈押原因之競合。風聞傳
    說固無足論；傳聞證據或傳聞供述，被告之品格證據與其所
    有之個人關係，其來有自之情資線報，甚至經查證有其可靠
    性之匿名檢舉以及其他可得之訊息資料，則均可供為判斷審
    酌是否具有相當理由之依據（最高法院九十八年度台抗字第
    六九一號裁定可資參照）。況依法條之體系解釋，該等附加
    考量與單純考量同條第一項第一款、第二款之羈押原因仍有
    程度之不同應予區別，否則不啻等同於廢除同條第一項第三
    款之羈押原因。基此，伴同重罪羈押予以考量之逃亡之虞，
    與單純成為羈押原因之逃亡之虞其強度應有差異，亦即伴同
    重罪羈押考量之逃亡之虞其理由強度可能未必足夠成為單獨
    之羈押原因，然得以與重罪羈押之羈押原因互佐。依此基礎
    ，本院考量本件聲請人經檢察官以刑法第三百二十八條之強
    盜罪嫌起訴，該罪本質上即屬最輕本刑五年以上有期徒刑之
    重罪，衡以重罪常伴隨有逃亡之高度可能，係趨吉避凶、脫
    免刑責、不甘受罰之基本人性，依客觀、正常之社會通念，
    實足認被告甲○○已有逃亡之相當或然率存在。經查：被告
    甲○○雖矢口否認犯罪，惟其已坦承自己之綽號為「阿昌」
    、「昌哥」，與該在逃共犯林志祥係一同共事於「青松釣蝦
    場」等語無誤。又被告甲○○與參與本案之在逃共犯即「青
    松釣蝦場」之經營者林志祥（即綽號「黑松」之人）有密切
    之關連性等情，業經同案被告高浚森於警詢中供稱：是青松
    釣蝦場的老闆「黑松」介紹我認識「昌哥」之人，該「昌哥
    即是甲○○，係一起與我共犯另案詐欺案件之共犯、甲○○
    於分贓時係代表「黑松」來拿贓款，還有當場吃紅等語；復
    於偵訊中結證稱：「昌哥」有在蘭夏會館分到贓款，他也是
    跟伊一起犯另案詐欺案件之共犯，他負責叫人等語，以及伊
    與「黑松」聯繫叫人之事後，「黑松」便約了「昌哥」之人
    到釣蝦場的二樓討論，伊指認甲○○是依據記憶指認，伊沒
    有與「黑松」電話聯絡過，因為都要透過甲○○聯絡等語明
    確。而共犯趙璿潔亦曾於警詢中稱：當日得手並與高浚森會
    合之後，便與共犯高浚森、陳晉豪、余明文一起去豐樂公園
    載一不知名之男子一起去蘭夏會館、該男子即係真實姓名為
    甲○○之人（經指認相片）；復於偵訊中結證稱：九十八年
    三月三十一日當天到蘭夏會館（分錢）之前，有開車去嶺東
    技術學院載一個「昌仔」之人等語。另共犯陳晉豪亦於警詢
    中供稱：約三月初左右，是綽號「阿昌」之男子在青松電子
    遊戲場介紹高浚森給我們認識的等語；以及作案拿到錢之後
    ，趙璿潔說要拿錢去給高浚森，伊與趙璿潔、余明文找到高
    浚森之後，再搭高浚森的車去豐樂公園載「阿昌」，之後便
    一起到蘭夏會館去，該「阿昌」之人就是甲○○（指認相片
    ）等語；復於偵查中結證稱：分贓當天有看到「阿昌」、是
    「阿昌」找我做這個案件，當時在警詢中指認相片都是依照
    記憶指認等語。綜上以觀，顯然被告甲○○與在逃共犯林志
    祥確實關係密切，並且有涉案情節，而有串證、湮滅證據之
    虞。是本院認被告甲○○除所涉係刑事訴訟法第一百零一條
    第一項第三款之最輕本刑達五年以上有期徒刑之重罪，有相
    當理由足認聲請人有規避刑責之情形外，尚因有共犯在逃而
    有刑事訴訟法第一百零一條第一項第二款之勾串證人或湮滅
    證據之可能，是本件被告羈押之原因仍然存在，亦不能因具
    保而使之消滅，其聲請具保停止羈押，自難准許，應予駁回
    。
五、依刑事訴訟法第二百二十條，裁定如主文。
中    華    民    國    98    年    12    月    30    日
                刑事第十五庭  審判長法  官  江奇峰
                                    法  官  廖純卿
                                    法  官  林學晴
上正本證明與原本無異。
如不服本裁定，應於送達後五日內，向本院提出抗告狀。
                                    書記官  簡雅文
中    華    民    國    98    年    12    月    30    日

司法院資訊處製作；財團法人民間司法改革基金會備份。
